臺灣高等法院刑事判決　　　　　　　100 年度上易字第2101號
上　訴　人　臺灣臺北地方法院檢察署檢察官
上　訴　人
即　被　告　張譽騰
選任辯護人　張俊傑律師
上列上訴人因被告背信案件，不服臺灣臺北地方法院99年度易字
第2166號，中華民國100 年7 月27日第一審判決（起訴案號：臺
灣臺北地方法院檢察署99年度偵字第11680 號），提起上訴，本
院判決如下：
    主  文
上訴駁回。
    事  實
一、張譽騰係基河二期國民住宅管理委員會（下稱管委會）民國
    96年度第5 屆主任委員，受基河二期國民住宅（下稱系爭國
    民住宅）住戶及區分所有權人之委託處理事務，其明知寶順
    公寓大廈管理維護股份有限公司（下稱寶順公司）所指派之
    宋璦君，利用進駐管委會負責行政兼會計職務之機會，涉嫌
    侵占管委會款項共計新臺幣（下同）718,950 元，前於94年
    間已對宋璦君提起背信之刑事告訴及侵權行為損害賠償之民
    事訴訟，並對寶順公司提起侵權行為損害賠償之民事訴訟，
    嗣宋璦君所涉刑事部分，經臺灣臺北地方法院檢察署（下稱
    臺北地檢署）檢察官於95年11月29日以94年度偵字第22367
    號提起公訴，並由臺灣臺北地方法院（下稱臺北地院）以95
    年度易字第2777號審理，宋璦君及寶順公司之民事訴訟部分
    則由同法院於96年3 月19日以94年度訴字第6328號判決宋璦
    君應與寶順公司連帶賠償718,950 元。詎張譽騰竟為寶順公
    司及宋璦君不法之利益，於管委會就前開民刑事訴訟未為任
    何決議之情形下，於96年7 月17日逕自以管委會之名義，具
    狀撤回對於宋璦君及寶順公司之民事訴訟，而為違背其任務
    之行為，致管委會無法再以民事訴訟方式對宋璦君及寶順公
    司求償，被迫於前開刑事訴訟案件中，以40萬元與宋璦君和
    解，臺北地院以95年度易字第2777號判處宋璦君有期徒刑10
    月，減為有期徒刑5 月，緩刑3 年，致生損害於系爭國民住
    宅全體區分所有權人之求償利益。
二、案經系爭國民住宅區分所有權人許四貴、洪春松訴由臺北市
    政府警察局中山分局報請臺北地檢察署檢察官偵查後起訴。
    理  由
一、程序方面
    被告以外之人於審判外之陳述，雖不符合刑事訴訟法第159
    條之1 至第159 條之4 之規定，但經當事人於審判程序同意
    作為證據，法院審酌該言詞陳述或書面陳述作成時之情況，
    認為適當者，亦得為證據；當事人、代理人或辯護人於法院
    調查證據時，知有同法第159 條第1 項不得為證據之情形，
    而未於言詞辯論終結前聲明異議者，視為有前項之同意；刑
    事訴訟法第159 條之5 第1 項、第2 項分別定有明文。查檢
    察官、上訴人即被告張譽騰及其辯護人對於本判決下列所引
    用其他各項被告以外之人於審判外之陳述，均表示無意見而
    不予爭執，且迄至本案言詞辯論終結前亦未再聲明異議，本
    院審酌相關證據資料製作時之情況，無違法取得之情事，依
    前述說明，認具有證據能力。
二、被告答辯要旨
    被告堅決否認有何背信犯行，並辯稱：管委會與寶順公司、
    宋璦君間之民刑事訴訟進行甚久，相關單據遺失及帳目不全
    等因素，在其擔任第5 屆主委時，以臨時委員會會議方式，
    達成共識，撤回對寶順公司及宋璦君民事訴訟案件，而於刑
    事案件中以和解方式請求賠償，惟因會議當時時間已晚，致
    未作成會議紀錄，為平衡檢察官上訴，乃提起本件上訴。
三、認定事實所憑之證據及理由
( 一) 管委會於94年間對宋璦君提起背信之刑事告訴，同時對宋
    璦君及寶順公司提起民事侵權行為損害賠償之訴訟，嗣宋璦
    君所涉刑事部分，經臺北地檢署檢察官於95年11月29日以94
    年度偵字第22367 號提起公訴，並由臺北地院以95年度易字
    第2777號審理，後因管委會另以40萬元與宋璦君和解，臺北
    地院於98年8 月31日以95年度易字第2777號判處宋璦君有期
    徒刑10月，減為有期徒刑5 月，緩刑3 年；宋璦君及寶順公
    司之民事訴訟部分，則由臺北地院於96年3 月19日以94年度
    訴字第6328號判決宋璦君應與寶順公司連帶賠償管委會
    718,950 元等情，有臺北地院95年度易字第2777號刑事判決
    、94年度訴字第6328號民事判決列印在卷可稽（見偵查卷第
    78、79頁、第81-85 頁）。
( 二)被告前擔任管委會96年度第5 屆主任委員，於96年6 月14
    日，以負責人名義，委請毛仁全律師，處理前揭民事事件第
    二審訴訟事宜，並於96年7 月17日以管委會名義，具狀撤回
    對宋璦君、寶順公司之民事訴訟及對宋璦君之刑事告訴等情
    ，業據被告坦承不諱，並有民事委任狀及管委會96年7 月17
    日對宋璦君之刑事撤回告訴狀、同日對宋璦君、寶順公司之
    民事撤回起訴狀附卷可參（見本院96年度上易字第410 號民
    事卷第74頁、他字卷第17-28 頁）。
( 三)被告於99年4 月19日，於偵查中供稱：和解條件沒有提交
    區分所有權人會議討論，我不知道需要提交區分所有權人會
    議討論（見他字卷第51頁）；於99年6 月7 日，於偵查中復
    稱：本件撤回民事訴訟，沒有管委會的開會（見偵查卷第92
    頁）；於第一審表示：「撤回訴狀我理解，我在蓋撤回時，
    當時宋璦君的律師請託撤銷時所蓋的。」、「關於撤回寶順
    公司的事情，當時宋璦君的律師告訴我，說所有事情最後寶
    順公司沒有事情，只有宋璦君有事，是不合理的，所以我們
    協商以和解方式來處理，當時我們開會的時候，沒有談到寶
    順公司。」（見一審卷第205 頁、第211 頁）。
( 四)查被告身為管委會之主任委員，受系爭國民住宅住戶及區
    分所有權人之委託處理事務，在96年6 月14日，已委任毛律
    師全權處理有關侵占款第二審民事訴訟事宜，依照常理，遇
    有法律爭議或其他紛爭事項，應諮詢毛律師或尋求管委會意
    見，然被告在第一審民事官司全面勝訴之情形下，卻一人獨
    自作主，置專業律師於一旁，擅自與對造律師協商，撤回相
    關之民事訴訟，導致依法不能再行求償，被告自有為寶順公
    司及宋璦君不法之犯意至明。
(五)至被告抗辯其撤回前開民刑事訴訟，係經臨時委員會會議決
    議，僅因會議當時時間已晚，故未能作成會議紀錄云云。
    然查：
  證人許四貴、洪春松即系爭國民住宅之區分所有權人，於偵
    查中均具結證稱：撤回對宋璦君之民刑事訴訟乙事，均未開
    管理委員會或區分所有權人會議通知大家等語（見偵查卷第
    100 、101 頁）。
  證人徐競新即管委會第7 屆主任委員，於偵查中亦具結證述
    ：管委會會議紀錄並無決議撤回訴訟之相關紀錄，管委會於
    97年時尚不知悉被告撤回宋璦君訴訟一事，係委託律師閱卷
    方知悉等語（見偵查卷第113 、114 頁）。再觀管委會第5
    屆之例行會議紀錄及臨時會議紀錄，均無任何關於撤回宋璦
    君民刑事訴訟之相關紀錄，有管委會第5 屆之例行會議紀錄
    及臨時會議紀錄在卷可參（見偵查卷第7-24 頁 ）。參以宋
    璦君所涉侵占金額高達70餘萬元，金額非寡，係屬重大事項
    ，倘管委會確實曾作成決議撤回該案，理應有案可查，不會
    查無任何相關會議紀錄可資證明。證人許四貴等人所述，應
    可採信。
  尤其，被告表示於偵查中供述：撤回本件撤回民事訴訟，沒
    有管委會的開會（見偵查卷第92頁），是被告在本院所辯：
    其撤回對宋璦君、寶順公司之訴訟，有經臨時委員會會議決
    議云云，要非可採。
  至證人詹秀琴、朱淑鳳雖於原審作證表示，有關宋璦君之訴
    訟，當時管委會有開會達成協議乙節，因與被告本人所述、
    檔存管委會第5 屆之例行會議紀錄及臨時會議紀錄不符，不
    能採為有利被告之認定。
(六)綜上，被告背信之犯行，堪以認定。
四、原判決之評斷
    原審依刑法第342 條第1 項、刑法施行法第1 條之1 第1 項
    、第2 項前段，認定被告所為，係犯背信罪，並審酌被告無
    前科紀錄，品行、素行尚佳，考量主任委員乃無給職，所為
    縱有不該，尚非惡劣，犯後坦承部分犯行與其犯罪手段、目
    的、動機等一切情狀，量處有期徒刑4 月，及諭知易科罰金
    之折算標準。並說明檢察官具體求刑2 年為不當，再以被告
    前未曾因故意犯罪受有期徒刑以上刑之宣告，有本院前案紀
    錄表在卷可佐，其因一時失慮，致罹刑章，堪認其經此教訓
    ，應已知警惕，而無再犯之虞，所受宣告之刑以暫不執行為
    適當，依刑法第74條第1 項第1 款規定諭知緩刑2 年，並為
    督促被告保持善良品行及正確法律觀念，命其於本判決確定
    後4 個月內，向公庫支付8 萬元，以啟自新。其認事用法及
    量刑，洵無不當。
五、本件上訴之評斷
( 一)檢察官上訴意旨略稱：被告違反所託於前，不思對住戶權
    益造成損害，反而對張貼本件起訴書之住戶，提出妨害名譽
    之告訴，實無悔過之心，原審量刑顯屬過輕。經查，被告素
    行良好，擔任主委，屬無給職，為避免訟累，始撤回相關訴
    訟，其行為雖有不當，然分文未得，犯後又供承部分犯行，
    僅一時失慮，致觸法網。原審判決有期徒刑4 月，諭知緩刑
    2 年，並命支付國庫8 萬元，量刑應屬適當。檢察官循告訴
    人請求，提起上訴，指原判決過輕，為無理由。
( 二) 被告上訴，否認犯罪，為無理由，前已詳述，其上訴併予
    駁回。
據上論斷，應依刑事訴訟法第368 條，判決如主文。
本案經檢察官田炳麟到庭執行職務
中    華    民    國    100   年    10    月    5    日
                  刑事第十九庭審判長法  官  鄧振球
                                    法  官  彭幸鳴
                                    法  官  曾德水
以上正本證明與原本無異。
不得上訴。
                                    書記官  吳玉華
中    華    民    國   100    年    10    月    5     日
附錄：本案論罪科刑法條全文
中華民國刑法第342條
（背信罪）
為他人處理事務，意圖為自己或第三人不法之利益，或損害本人
之利益，而為違背其任務之行為，致生損害於本人之財產或其他
利益者，處 5 年以下有期徒刑、拘役或科或併科 1 千元以下罰
金。
前項之未遂犯罰之。